臺灣新北地方法院刑事判決
110年度金訴字第658號
公  訴  人  臺灣新北地方檢察署檢察官
被      告  王淑美


上列被告因違反洗錢防制法案件，經檢察官提起公訴（110年度
偵字第19439號），被告於本院準備程序中就被訴事實為有罪之
陳述，經詢問當事人意見，合議庭裁定由受命法官依簡式審判程
序獨任審理，判決如下：
    主  文
乙○○共同犯洗錢防制法第十四條第一項之一般洗錢罪，處有期徒
刑參月，併科罰金新臺幣壹萬元，罰金如易服勞役，以新臺幣壹
仟元折算壹日。緩刑貳年，並應依附表二所示之期限、方式，給
付附表二所示之金額。
    事  實
一、乙○○依其智識及一般社會生活之通常經驗，可知悉同意他人
    將來源不明之款項匯入自己帳戶內，再代為提領或將款項轉
    匯至該他人指定之帳戶，所為極有可能係詐欺者為收取詐欺
    所得款項，而使用人頭帳戶及領款車手隱匿詐欺所得之去向
    、所在，竟仍抱持縱上開情節屬實亦不違背其本意之不確定
    故意，與真實姓名、年籍均不詳、自稱韓國籍醫生網友之成
    年人（下稱「韓籍網友」）均意圖為自己不法之所有，基於
    詐欺取財、隱匿詐欺犯罪所得去向、所在之洗錢犯意聯絡，
    先由乙○○於民國109年11月17日將其所申辦如附表一「匯入
    帳戶」欄所示帳戶之帳號資料提供予「韓籍網友」使用，由
    「韓籍網友」化名「楊偉」向附表一「被害人」欄所示之丙
    ○○，於附表一「詐欺手法」欄所示時間，以該欄位所示之方
    式施用詐術，致丙○○陷於錯誤而分別於附表一「匯款時間」
    欄所示時間、匯款附表一「匯款金額」欄所示之金額至乙○○
    提供予「韓籍網友」使用之附表一「匯入帳戶」欄所示之帳
    戶，乙○○再依「韓籍網友」之指示，於附表一所示時間自行
    提領前開詐欺款項再存入鍾頴香申設之國泰世華商業銀行00
    0-000000000000號帳戶（下稱鍾頴香國泰世華帳戶），或直
    接自附表一「匯入帳戶」所示帳戶匯款至鍾頴香國泰世華帳
    戶（起訴書附表就乙○○提領及存、匯入鍾頴香國泰世華帳戶
    之款項有重複計算之情形，應予更正），以此方式掩飾、隱
    匿該等款項與犯罪之關聯性。
二、案經丙○○報警處理，經臺灣新北地方檢察署檢察官偵查起訴
    。
　　理　由
一、前揭犯罪事實，業據被告乙○○於本院訊問時坦承不諱（見本
    院卷第64、70至73頁），復有附表一「證據資料」欄所示證
    據在卷可稽，足認被告之自白與事實相符，應堪採信。是本
    件事證已臻明確，被告上揭犯行堪以認定，應予依法論罪科
    刑。
二、論罪科刑：
　㈠按洗錢防制法第2 條規定：「本法所稱洗錢，指下列行為：
    一、意圖掩飾或隱匿特定犯罪所得來源，或使他人逃避刑事
    追訴，而移轉或變更特定犯罪所得。二、掩飾或隱匿特定犯
    罪所得之本質、來源、去向、所在、所有權、處分權或其他
    權益者。三、收受、持有或使用他人之特定犯罪所得。」是
    洗錢之定義，應就犯罪全部過程加以觀察，以行為人主觀上
    具有掩飾或隱匿其特定犯罪所得或變得之財產或財產上利益
    ，與該特定犯罪之關聯性，使其來源形式上合法化，或使他
    人逃避刑事追訴、處罰之犯罪意思，客觀上有掩飾或隱匿特
    定犯罪所得之財物或財產上利益之具體作為者，即屬相當。
    而洗錢防制法第14條第1 項之一般洗錢罪，依同法第2條第1
    款之規定，屬處置犯罪所得類型，祇以有掩飾或隱匿特定犯
    罪所得來源或使他人逃避刑事追訴之意圖，與移轉或變更特
    定犯罪所得之行為，即為已足，不以有掩飾或隱匿特定犯罪
    所得來源之行為為必要。而同法第2條第2款之規定，則以行
    為人有掩飾或隱匿犯特定犯罪所得之本質、來源、去向、所
    在、所有權、處分權或其他權益者，為其成立要件。因此，
    客觀上須有掩飾或隱匿特定犯罪所得之財物或財產上利益之
    具體作為，主觀上須具有掩飾或隱匿其犯罪所得或變得之財
    產或財產上利益與犯罪之關聯性，使其來源形式上合法化，
    以逃避國家追訴、處罰之犯罪意思，始足當之。是倘能證明
    行為人意圖隱匿特定犯罪所得來源，而移轉特定犯罪所得，
    或非法使用人頭帳戶隱匿資金，而該帳戶內之資金係前置之
    特定犯罪所得，即符合一般洗錢罪要件。查本案被害人丙○○
    既係遭「韓籍網友」化名「楊偉」詐騙，而匯款至附表一「
    匯入帳戶」欄所示帳戶，再由被告提領前開詐欺款項再存入
    或直接將款項匯入「韓籍網友」指定之鍾頴香國泰世華帳戶
    ，乃在製造金流斷點，以逃避追訴處罰，且被告主觀上得以
    預見所為可隱匿特定犯罪所得之去向及所在，詳如前述，應
    已屬洗錢防制法第14條第1 項規定之一般洗錢行為。
  ㈡核被告本案所為，係犯刑法第339條第1項之詐欺取財罪及洗
    錢防制法第14條第1項之洗錢罪。被告就上開犯行，與「韓
    籍網友」具有犯意聯絡及行為分擔，為共同正犯。又被告就
    本案同一被害人轉帳至上開帳戶內之詐欺款項，有分多次提
    領後再存款或匯款至鍾頴香國泰世華帳戶之情形，此部分係
    被告基於單一之犯意，以數個舉動接續進行，而侵害單一被
    害人之財產法益，在時間、空間上有密切關係，依一般社會
    健全觀念，各行為之獨立性極為薄弱，難以強行分開，在刑
    法評價上，以視為一個舉動之接續施行，合為包括之一行為
    予以評價，較為合理，屬接續犯，而為包括之一罪。被告係
    以一行為同時犯刑法第339條第1項之詐欺取財罪及洗錢防制
    法第2條第2款、第14條第1 項之洗錢罪，為想像競合犯，應
    從一重論以洗錢罪。
  ㈢按犯洗錢防制法第14條、第15條之罪，在偵查或審判中自白
    者，減輕其刑，洗錢防制法第16條第2 項定有明文。被告於
    本院審判中，就其本案所犯洗錢罪犯行均坦承不諱，爰依洗
    錢防制法第16條第2 項規定，減輕其刑。
  ㈣爰審酌被告配合「韓籍網友」之指示，提供帳戶並從事提款
    及存款、轉帳至指定帳戶之行為，而共同參與詐欺取財犯行
    並製造犯罪金流斷點、掩飾或隱匿特定犯罪所得去向，致使
    被害人難以追回遭詐欺金額，亦增加檢警機關追查詐欺集團
    其他犯罪成員之困難度，並影響社會治安及金融交易秩序，
    嚴重危害社會治安及財產交易安全，所為實值非難；惟念及
    其犯後終能坦承犯行，並與本案被害人達成和解（見本院卷
    第59、60頁），尚有悔意，及其為本案犯行之犯罪動機、素
    行，暨自陳高中畢業之教育程度、目前擔任清潔人員、月薪
    約新臺幣（下同）2萬5,000元、須獨力扶養尚就讀國小五年
    級之未成年子女之家庭經濟生活狀況（見本院卷第73頁）等
    一切情狀，量處主文所示之刑，並就併科罰金刑部分，諭知
    易服勞役之折算標準。
  ㈤被告前未曾因故意犯罪受有期徒刑以上刑之宣告，有臺灣高
    等法院被告前案紀錄表1 份附卷可稽，本院審酌被告因一時
    失慮致罹刑典，於本院審理期間已與本案被害人調解成立，
    且被害人表示願意給予被告自新之機會，有本院調解筆錄1
    份附卷可參（見本院卷第59、60頁），堪認被告已盡力彌補
    其本案犯罪所生損害，確有悔意，信其經此偵審程式，應知
    所警惕而無再犯之虞，因認所宣告之刑以暫不執行為適當，
    爰依刑法第74條第1項第1款規定，併予宣告緩刑2年，以啟
    自新。另依刑法第74條第2項第3款規定，命被告應依調解筆
    錄即如附表二所示之金額及履行方式賠償被害人，倘被告違
    反本院諭知之上開應行負擔事項且情節重大，依刑法第75條
    之1第1項第4款之規定，其緩刑之宣告仍得由檢察官向法院
    聲請撤銷，併此敘明。
三、沒收：
    按洗錢防制法第18條第1 項固規定「犯第14條之罪，其所移
    轉、變更、掩飾、隱匿、收受、取得、持有、使用之財物或
    財產上利益，沒收之；犯第15條之罪，其所收受、持有、使
    用之財物或財產上利益，亦同」，而採取義務沒收主義，只
    要合於前述規定，法院即應為相關沒收之諭知，然該洗錢行
    為之標的是否限於行為人所有者始得宣告沒收，法無明文，
    且實務上一向認為倘法條並未規定「不問屬於犯罪行為人與
    否均沒收」時，自仍以屬於被告所有者為限，始應予諭知沒
    收。查被告既已將被害人遭詐欺之款項全數存入或匯入「韓
    籍網友」指定之鍾頴香國泰世華帳戶，則前揭款項已非被告
    所有，亦非由其支配持有中，自無庸依洗錢防制法第18條第
    1 項前段規定諭知沒收，附此敘明。
據上論斷，應依刑事訴訟法第273條之1第1項、第299 條第1項前
段（本案採判決精簡原則，僅引述程序法條），判決如主文。
本案經檢察官甲○○偵查起訴，由檢察官王家春到庭執行職務。
中    華    民    國    111    年     1   月    13    日
                  刑事第十七庭  法  官  黃俊雯
以上正本證明與原本無異
如不服本判決，應於判決送達後20日內敘明上訴理由，向本院提
出上訴狀 (應附繕本) ，上訴於臺灣高等法院。其未敘述上訴理
由者，應於上訴期間屆滿後20日內向本院補提理由書「切勿逕送
上級法院」。
                                      書記官  楊玉寧
中    華    民    國    111    年     1   月    13    日
附錄本案論罪科刑法條全文：
洗錢防制法第14條
有第二條各款所列洗錢行為者，處七年以下有期徒刑，併科新臺
幣五百萬元以下罰金。
前項之未遂犯罰之。
前二項情形，不得科以超過其特定犯罪所定最重本刑之刑。
　
中華民國刑法第339條
意圖為自己或第三人不法之所有，以詐術使人將本人或第三人之
物交付者，處五年以下有期徒刑、拘役或科或併科五十萬元以下
罰金。
以前項方法得財產上不法之利益或使第三人得之者，亦同。
前二項之未遂犯罰之。 
　　
附表一：
編號 被害人 詐欺手法 匯款時間 匯款金額（新臺幣） 匯入帳戶 提領時間 提領金額（新臺幣） 對應起訴書附表之編號 證據資料 1 丙○○ 「韓籍網友」於民國109 年11月16日10時許起，以通訊軟體LINE聯繫丙○○，佯稱：伊為「楊偉」，人在墨西哥海上石油平台工作，因急需回美國，需丙○○借他買機票回美國的錢云云，致丙○○陷於錯誤而依指示匯款。 109 年11月20日10時49分許 33萬元 乙○○申設之聯邦商業銀行帳號000-000000000000號帳戶 109 年11月20日20時11分許 2萬元 1 1.丙○○於警詢之供述（偵查卷第6至8頁） 　 2.屏東縣政府警察局屏東分局新鐘派出所受理各類案件紀錄表、受理刑事案件報案三聯單、受理詐騙帳戶通報警示簡便格式表、金融機構聯防機制通報單、內政部警政署反詐騙諮詢專線紀錄表、郵政跨行匯款申請書（偵查卷第10至11、16至23頁） 3.聯邦商業銀行樹林分行110 年11月25日(110 )聯樹林字第19號函暨檢附帳號000000000000號帳戶之客戶資料、交易明細（本院卷第43至49頁） 4.聯邦銀行匯款單1紙（偵查卷第40頁） 5.國泰世華商業銀行存匯作業管理部110年8月23日國世存匯作業字第1100132123號函暨檢附帳號000000000000號帳戶之客戶基本資料、交易明細（偵查卷第43至62頁） 6.國泰世華商業銀行存款憑條1 紙（偵查卷第39頁）        109 年11月26日11時36分許 3萬元 2 *復將1及2提領款項11萬5,000元中之11萬元，於109 年11月26日12時14分許臨櫃存款至鍾頴香國泰世華帳戶（即起訴書附表編號3所載）         109 年11月26日11時37分許 3萬元         109 年11月26日11時39分許 3萬元         109 年11月26日11時42分許 5,000元         109 年11月27日12時39分許 2萬元 4 *此部分款項與前述3所載提領後尚未存入鍾頴香國泰世華帳戶之5,000元、合計為6 萬元，業於109年11月30日12時48分許以現金存回提款帳戶（起訴書附表漏載此部分，應予補充）。         109 年11月27日12時41分許 2萬元         109 年11月27日12時43分許 1萬5,000元         109 年11月30日13時3分許 將51萬9,988元臨櫃轉帳至鍾頴香國泰世華銀行帳戶（起訴書誤載為「鍾穎香」 ，應予更正；上開款項僅33萬元為被害人丙○○之匯款） 5  

附表二：
編號      被害人 給付金額、給付期限及給付方式 1 丙○○ 被告應給付被害人新臺幣（下同）9萬9,000元，自民國111 年1月起於每月10日前分期給付6,000 元，至全部清償為止，如有1 期不履行，視為全部到期。前開金額由被告匯入被害人丙○○指定之中華郵政帳戶。